臺灣嘉義地方法院刑事判決　　　　　　　 100年度易字第67號
公　訴　人　臺灣嘉義地方法院檢察署檢察官
被　　　告　顏幸福
上列被告因詐欺案件，經檢察官提起公訴（99年度偵字第6518號
）被告於本院行準備程序時就犯罪事實為有罪之陳述，經本院合
議庭裁定適用簡式審判程序，判決如下：
    主  文
顏幸福幫助犯意圖為自己不法之所有，以詐術使人將本人之物交
付，累犯，處有期徒刑玖月。
    犯罪事實
一、顏幸福前於民國94年間因施用毒品等案件，經臺灣彰化地方
    法院以94年度訴字第2210號判決判處有期徒刑8月、4月，應
    執行有期徒刑11月確定，後經臺灣高等法院臺中分院以96年
    度聲減字第265號裁定減刑並定應執行刑為有期徒刑5月確定
    ；95年間因施用毒品等案件，經臺灣高等法院臺中分院以95
    年度上訴字第2747號判決判處有期徒刑1年，並經最高法院
    以96年度臺上字第1842號判決上訴駁回確定，後經臺灣高等
    法院臺中分院以96年度聲減字第265號裁定減刑為有期徒刑6
    月確定；及經臺灣彰化地方法院以96年度訴字第947號判決
    判處有期徒刑9月確定，後並經同法院以96年度聲減字第353
    8號裁定減刑並與前開有期徒刑6月部分定應執行刑為有期徒
    刑9月15日確定，與前開案件接續執行後，於97年3月29 日
    縮刑期滿執行完畢。仍不知悔改，顏幸福明知無資力，亦無
    實際經營公司行號之意，雖可預見提供自己身分資料予他人
    ，而擔任公司之人頭負責人及據以開立支票帳戶後，將該支
    票帳戶交付他人使用，可能淪為詐騙集團用於財產犯罪之工
    具，竟仍基於幫助詐騙集團遂行詐欺取財犯罪之不確定犯意
    ，自97年9月2日起擔任址設臺北縣三重市○○路○段16號5
    樓之4「優水股份有限公司」（下稱優水公司）之名義上負
    責人，並分別於97年9 月24日及97年10月16日申請變更優水
    公司於臺灣中小企業銀行建國分行帳號000000 00000號及聯
    邦商業銀行長春分行帳號000000000000號支票存款帳戶之負
    責人為顏幸福後，於97 年10月16日至同年月30間某日，在
    臺北市○○○路張三格公司，以每本支票新臺幣（下同）3
    萬元之代價，將上開2本支票帳戶、印鑑交付予張三格使用
    ，而容任張三格及其所組成之詐欺集團藉上開支票遂行財產
    犯罪（張三格所涉詐欺罪嫌，由臺灣士林地方法院審理中）
    。張三格及其所屬詐欺集團取得上開支票後，遂共同意圖為
    自己不法之所有，基於詐欺取財之犯意聯絡，將上開支票販
    售予欲使用此種人頭支票以詐騙他人錢財或物品之詐欺行為
    人使用，張三格並預先鎖定各人頭支票之退票時間，再一起
    跳票以詐騙他人財物。嗣（一）林子樺於不詳時地，自姓名
    年籍不詳之人處取得前揭臺灣中小企業銀行建國分行支票帳
    戶、發票日為97年12月30 日、面額40萬元、支票號碼為
    AT0000000號支票1紙，即於97 年10月底，持該支票向王振
    東調借現金，並以其欲蓋佛堂給母親誦經需要資金，且於1
    個月後即可償還借款為由，向王振東借款40萬元，並以該支
    票供作擔保，使王振東陷於錯誤而如數交付。惟因上開支票
    屆期因存款不足遭退票。（二）黃昱彰於不詳時地，自姓名
    年籍不詳之人處取得前述臺灣中小企業銀行建國分行支票帳
    戶、發票日97年12月30日、面額7萬9,280元之支票號碼AT00
    00000號號支票1紙後，於97年11月10日，持該支票向葉正義
     調借現金，並聲稱該支票是向客戶所收取的客票，使葉正
    義陷於錯誤而如數交付，惟前開支票屆期提示卻不獲兌現。
    （三）鄭文彬（本名為張簡鎮煌，由臺灣桃園地方法院檢察
    署通緝中）於不詳時地，自姓名年籍不詳之人處取得上開聯
    邦商業銀行長春分行支票帳戶之支票號碼UA0000000號、面
    額90萬元、發票日98年1月5日之支票1紙後，於97年11月底
    ，撥打電話給潘煥騰，向潘煥騰佯稱欲以每公斤15元之代價
    購買PE塑膠原料60噸，貨款共計90萬元，並表明貨到付款，
    潘煥騰遂於同年12月9日將上開塑膠原料20 噸運往桃園縣大
    園鄉南港村11號塑膠原料工廠，然未獲付款。於同年12月14
    日，自稱李先生之成年男子，持上開支票，向潘煥騰佯稱若
    支票跳票，伊會負責等語，潘煥騰因此收受該支票，並向銀
    行確認該支票信用良好，致潘煥騰陷於錯誤，而依約將40噸
    之塑膠原料載往臺中縣梧棲鎮○○路○段562巷96號。於98年
    1月5日，該支票跳票後，潘煥騰前往送貨地點巡視，發現上
    開塑膠原料下落不明，始發覺受騙。
二、案經王振東、葉正義、潘煥騰告訴，以及桃園縣政府警察局
    大園分局報請臺灣桃園地方法院檢察署呈請臺灣高等法院檢
    察署令轉臺灣嘉義地方法院檢察署檢察官偵查起訴。
    理  由
一、本件係經被告顏幸福於本院準備程序中就被訴事實為有罪之
    陳述，經本院合議庭裁定由受命法官獨任以簡式審判程序審
    理，依刑事訴訟法第273條之2、同法第159條第2項規定，不
    適用傳聞法則有關限制證據能力之相關規定，合先敘明。
二、上揭犯罪事實，業據被告顏幸福審理時坦承不諱，與被害人
    王振東、葉正義、潘煥騰於警詢及偵查中證述情節相符，並
    經證人張三格於偵查中結證明確，另有臺灣中小企業銀行建
    國分行99年11月18日99建國字第081990 1032號函附之優水
    公司支票帳戶支票印鑑樣式、聯邦商業銀行長春分行98 年6
    月26日（98）聯長春字第77號函附之申請書、優水公司營利
    事業登記證、有限公司變更登記表、支票存款提存紀錄查詢
    單影本、臺灣中小企業銀行建國分行帳戶支票號碼AT000000
    0號支票、支票號碼AT0000000號支票、聯邦商業銀行長春分
    行帳戶之票號UA0000000號支票影本各1紙、臺灣票據交換所
    退票理由單3張、法務部票據信用資訊連結作業各1份在卷可
    稽。綜上所述，本件事證明確，被告幫助詐欺取財之犯行，
    足以認定。
三、按「人頭票」者，乃由大盤尋覓人頭以虛設行號培養信用，
    通過金融機構徵信之方式而大量取得，專供販售予不特定人
    牟利，是不問大盤或人頭，於支票售出後，均無使其兌現之
    意思；另一方面，明知為「人頭票」而仍購買使用者，則係
    著眼於支票可以作為支付工具，卻無須立即兌現之特性，藉
    以與人進行交易而詐取財物或利益。則於前開「人頭票」運
    作模式中，實際施用詐術，使人陷於錯誤而給付財物、利益
    者，乃購買「人頭票」使用之人，至於召募人頭申辦支票之
    大盤，以及提供人頭者，實際上均未參與上述詐欺之構成要
    件行為，而僅基於幫助之犯意提供詐欺工具，故核被告所為
    ，係犯刑法第339條第1項詐欺取財罪之幫助犯。被告以一行
    為交付二本支票帳戶予詐騙集團成員之幫助行為，同時幫助
    詐騙集團成員對被害人王振東、葉正義及潘煥騰等人行詐欺
    取財犯行，係以一行為而觸犯構成要件相同之數罪名，為想
    像競合犯，應依刑法第55條規定，從一重處斷。又被告有如
    犯罪事實欄所載之前科科刑執行情形，有臺灣高等法院被告
    前案紀錄表1份在卷可稽，其於有期徒執行完畢後，5年內故
    意再犯本件有期徒刑以上之罪，自應構成累犯，並加重其刑
    。而被告係幫助詐騙集團實行犯罪行為，為幫助犯，爰依刑
    法第30 條第2項規定減輕其刑，並先加後減之。另幫助犯係
    從犯，係從屬於正犯而成立，刑法上既無「共同幫助」之情
    ，當亦無「幫助共同」之可言（最高法院95年度臺上字第
    6767號判決意旨參照）。是被告所幫助之詐欺集團成員間，
    就上開詐欺取財犯行，縱有犯意聯絡及行為分擔，均為共同
    正犯，亦無須論以被告幫助共同詐欺之必要，併此說明。
四、爰審酌被告之素行，犯罪之動機、目的、手段係為不法利益
    ，不思正途賺取錢財，竟因貪圖私利，即自願擔任人頭以申
    請支票幫助他人詐欺，既助長他人犯罪，增加政府查緝困難
    ，且本件所涉之「人頭票」流入市場後，嚴重擾亂金融秩序
    ，並造成與持用「人頭票」者交易之人財產上損失，惟被告
    犯後坦承犯行，態度尚佳，國中畢業之智識程度、從事彈簧
    床、貨運工人、未婚與父親同住之家庭狀況等一切情狀，量
    處如主文所示之刑，以示懲儆。
據上論斷，應依刑事訴訟法第273條之1第1項、第299條第1項前
段、刑法第30條第1項前段、第2項、第339條第1項、第55條、第
47 條第1項，刑法施行法第1條之1第1項、第2項前段，判決如主
文。
本案經檢察官陳志川到庭執行職務
中    華    民    國    100    年    1    月    21  日
                  刑事第三庭    法  官  葉淑儀
以上正本證明與原本無異。
如不服本判決應於收受判決後10日內向本院提出上訴書狀，並應
敘述具體理由；其未敘述上訴理由者，應於上訴期間屆滿後20日
內向本院補提理由書（均須按他造當事人之人數附繕本）「切勿
逕送上級法院」。告訴人或被害人如對於本判決不服者，應具備
理由請求檢察官上訴，其上訴期間之計算係以檢察官收受判決正
本之日期為準。
中    華    民    國    100    年    1    月    21  日
                                書記官  劉美娟
附錄本案論罪科刑法條全文：
中華民國刑法第339條
（普通詐欺罪）
意圖為自己或第三人不法之所有，以詐術使人將本人或第三人之
物交付者，處 5 年以下有期徒刑、拘役或科或併科 1 千元以下
罰金。
以前項方法得財產上不法之利益或使第三人得之者，亦同。
前二項之未遂犯罰之。